【裁判字號】    95,簡上,47
【裁判日期】    950626
【裁判案由】    傷害
【裁判全文】
臺灣嘉義地方法院刑事判決              95年度簡上字第47號
上  訴  人
即  被  告  甲○○
上列上訴人即被告因傷害案件，不服本院九十四年度嘉簡字第一
三一一號中華民國九十四年十一月三十日所為第一審判決（聲請
簡易判決處刑書案號：九十四年度偵字第六四號），提起上訴，
本院管轄之第二審合議庭判決如下：
    主  文
上訴駁回。
    事  實
一、甲○○前於民國九十二年間因家庭暴力之傷害案件，經本院
    以九十三年度嘉簡字第十六號判處有期徒刑二月，如易科罰
    金以三百元折算一日確定，於九十三年七月二十九日易科罰
    金執行完畢，竟仍不知悛悔，於九十三年十二月二日上午十
    時許，陪同其母乙○○○至位於嘉義縣大林鎮○○路○段二
    三九號嘉義縣大林鎮調解委員會，欲與吳玟杉就吳玫杉之子
    吳秉駿因駕駛過失致甲○○之父江好郎死亡之車禍案件進行
    調解。同日上午十時三十分許，調解委員丙○○在上開調解
    委員會辦公室外走廊先就車禍雙方背景資料及賠償金額等事
    宜與吳玟杉及其友人丁○○進行初步瞭解，言談間因丁○○
    提及：車禍死者年紀那麼老，賠償價錢應該沒那麼高等詞，
    適為坐在上開調解委員會辦公室外走廊等候之甲○○所聽聞
    ，甲○○甚為不滿，遂與丁○○發生口角爭執，丁○○進而
    上前欲以腳踹甲○○，甲○○亦作勢欲予以還擊，然即時為
    在場人所勸阻而未互毆。約三至五分鐘後，甲○○仍心有未
    甘，再度至上開調解委員會辦公室外走廊接近樓梯口處欲找
    丁○○理論，二人再起爭執，在場人見狀復上前勸阻拉開二
    人，詎甲○○竟仍基於傷害人身體之犯意，隨手取得木棍（
    長約一公尺）一支揮擊丁○○左側臉部，致丁○○因而受有
    左臉頰開放性傷口、鼻部挫傷鼻血之傷害。
二、案經丁○○訴由嘉義縣警察局民雄分局報請臺灣嘉義地方法
    院檢察署檢察官偵查後聲請以簡易判決處刑。
    理  由
一、訊據被告甲○○固不否認於上揭時、地，因車禍賠償事宜與
    告訴人丁○○前後發生二次爭執之事實，惟矢口否認有何傷
    害犯行，辯稱：伊是因告訴人欲持抽屜打伊而隨手持鐵製折
    疊椅防衛，伊根本未持木棍毆打告訴人云云。惟查：
  （一）被告於上開時、地陪同其母乙○○○欲與案外人吳玟杉
        就吳玫杉之子吳秉駿因駕駛過失致被告之父江好郎死亡
        之車禍案件進行調解，於九十三年十二月日上午十時三
        十分許，證人即調解委員丙○○在上開調解委員會辦公
        室外走廊先就車禍雙方背景資料及賠償金額等事宜與案
        外人吳玟杉及告訴人丁○○進行初步瞭解，言談間因告
        訴人丁○○提及：車禍死者年紀那麼老，賠償價錢應該
        沒那麼高等詞，適為坐在上開調解委員會辦公室外走廊
        等候之被告所聽聞，被告甚為不滿，因而發生二次衝突
        後，告訴人受有左臉頰開放性傷口、鼻部挫傷鼻血等傷
        害之事實，為被告所不否認，復據告訴人迭於警詢時、
        偵查中及本院審理時指訴綦詳，並有告訴人提出之鄭兆
        陽診所診斷證明書乙紙附卷可憑。而被告與告訴人於上
        開時、地發生第一次衝突時，因在場人即時勸阻而未互
        毆等情，則據被告供承明確，核與證人即告訴人丁○○
        及證人丙○○於本院審理時之結證情詞相符，足見被告
        與告訴人於第一次衝突時，雙方均仍未有受傷之情形。
        是此部份事實至為明灼，已堪認定。
  （二）於上開第一次衝突結束之數分鐘後，被告與告訴人在上
        開調解委員會辦公室外走廊接近樓梯口處再起爭執等情
        ，業據證人丁○○於本院審理時結證明確，其證稱：伊
        當時在樓梯那邊坐，見到被告持一支棍子衝過來要打伊
        ，伊遂持一旁廢棄桌子的抽屜起來擋，後來有人來勸架
        有抓住伊的手，伊才遭被告持木棍打到（見本院卷第61
        頁、第64頁）等詞；參以證人丙○○於本院審理時亦證
        稱：第二次衝突時，伊原本在調解室裡面，因為聽到外
        面有吵雜聲，遂衝出去外面看，看到雙方又發生打架，
        兩邊的人都很多，已把被告與告訴人互相拉開距離差不
        多一公尺，但是被告還是拿木棍往告訴人的頭部揮過去
        一次（見本院卷第88頁、第90頁）等語明確，亦與證人
        即在場者吳玟杉於警詢時之證述情節互核一致（見警卷
        第 1頁反面），並有被告所持木棍之照片二幀及扣押書
        乙份（見警卷第12頁、第13頁）附卷可憑。而證人丁○○、丙○○於本院審理時之證詞均經依法具結以擔保其
        憑信性，且其證述情節亦互核相符，是其證詞均已具相
        當之憑信性；次徵諸證人丁○○對於被告所持木棍之特
        徵，證稱：該木棍長約一公尺，有折斷的地方，一端是
        尖尖的（見本院卷第63頁、第64頁）等詞，復與證人丙○○就該木棍特徵，證稱：木棍好像是鋤頭柄的木棍，
        大約一公尺左右，因為木棍有折斷一小截，木棍折斷的
        部位是尖尖的（見本院卷第97頁）等語相符，更見二人
        之證詞，應非子虛；再參諸證人丙○○係嘉義縣大林鎮
        調解委員會之調解委員，其與被告與告訴人雙方均無仇
        隙糾紛或利害關係，衡酌其中立第三者之角色，其就案
        發當日所見聞事項之證詞，更屬可採；而告訴人丁○○
        於九十五年六月五日本院審理時亦當庭表示：伊願意原
        諒被告，因為該件車禍亦已和解，伊不想再追究本案等
        詞，是告訴人既已不願追究本案，並表示宥恕被告之意
        ，其亦無再設詞構陷被告之動機，更徵其上開證詞，亦
        屬可信，是均足證被告於上開時地與告訴人發生第二次
        衝突時，確有持木棍揮擊告訴人左側臉部之行為無訛。
        故被告辯稱伊並未持木棍毆打告訴人云云，顯與事實相
        違，並不足採。
  （三）被告固辯稱：伊是因告訴人欲持抽屜打伊而隨手持鐵製
        折疊椅防衛云云。然觀諸證人吳玟杉於警詢時證稱：被
        告拿椅子砸告訴人，但沒砸到，兩人被拉開之後，被告
        再拿一支木棒打向告訴人，打到其臉部（見警卷第 2頁
        ）等語明確，足認被告所稱伊持鐵製折疊椅防衛告訴人
        云云，顯係被告持木棍揮擊告訴人以前所為之舉止，核
        與其再度持木棍揮擊告訴人之行為無涉；再觀諸證人丙○○證稱：被告係持木棍揮擊告訴人，而當時被告與告
        訴人雙方已遭在場者勸阻拉開相距約一公尺等情；佐以
        證人丁○○證稱：伊持一旁廢棄桌子的抽屜起來擋，後
        來有人來勸架有抓住伊的手，伊才遭被告持木棍打到等
        語，足見被告持木棍欲揮擊告訴人之時告訴人因已遭在
        場者勸阻而抓住其手，且與被告已相距約一公尺，是對
        於被告而言，當時客觀上已無任何不法侵害之情狀可言
        ，其竟仍持上開木棍揮擊告訴人之左側臉部，顯係出於
        傷害之犯意而為上開行為無疑。故被告上開辯詞，顯係
        卸責之詞，亦不足採。
  （四）綜上所述，被告上開辯解均不足採，本件事證明確，被
        告之傷害犯行，應堪認定，應依法論科。
二、核被告所為，係犯刑法第二百七十七條第一項之普通傷害罪
    。又被告前於九十二年間因家庭暴力之傷害案件，經本院以
    九十三年度嘉簡字第十六號判處有期徒刑二月，如易科罰金
    以三百元折算一日確定，於九十三年七月二十九日易科罰金
    執行完畢等情，則有被告之臺灣高等法院被告全國前案紀錄
    表乙份附卷可佐，其於五年內再犯本件有期徒刑以上之罪，
    為累犯，應依刑法第四十七條加重其刑。爰審酌被告因不滿
    告訴人言語而發生爭執，進而起意傷害告訴人之犯罪動機、
    告訴人受傷之程度、被告犯罪後矢口否認犯行，猶飾詞卸責
    之態度，以及告訴人已於本院審理時表明不再追究意思等一
    切情狀，認原審依刑事訴訟法第四百四十九條第一項前段、
    第四百五十四條第二項，刑法第二百七十七條第一項、第四
    十一條第一項前段，罰金罰鍰提高標準條例第一條前段、第
    二條，逕以簡易判決量處被告有期徒刑四月，並諭知易科罰
    金之折算標準，其認事用法並無不合，量刑亦屬妥適。故被
    告上訴意旨猶執上詞否認犯罪，難認有理由，應予駁回。
據上論斷，應依刑事訴訟法第四百五十五條之一第一項、第三項
、第三百六十八條，判決如主文。
本案經檢察官吳咨泓到庭執行職務。
中    華    民    國    95    年     6    月    26    日
                  刑事第四庭  審判長法  官  林世芬
                                    法  官  鄭雅文
                                    法  官  曾宏揚
上列正本證明與原本無異。
本件不得上訴。
中    華    民    國    95    年     6    月    26    日
                                    書記官  陳慶昀
附錄論罪科刑法條：
中華民國刑法第277條第1項
（普通傷害罪）
傷害人之身體或健康者，處3年以下有期徒刑、拘役或1千元以下
罰金。


司法院資訊處製作；財團法人民間司法改革基金會備份。
